【裁判字號】    92,上訴,1368
【裁判日期】    920826
【裁判案由】    毒品危害防制條例
【裁判全文】
臺灣高等法院臺中分院刑事判決            民國九十二年度上訴字第一三六八號
    上  訴  人  臺灣南投地方法院檢察署檢察官
    上  訴  人
    即  被  告  乙○○
右上訴人等因被告違反毒品危害防制條例案件，不服臺灣南投地方法院中華民國九十
二年五月二十九日第一審判決（民國九十一年度訴字第四七七號，起訴案號：臺灣南
投地方法院檢察署民國九十一年度偵字第二五一九號），提起上訴，本院判決如左：
    主      文
原判決撤銷。
乙○○連續轉讓第一級毒品，累犯，處有期徒刑壹年貳月。
扣案之海洛因玖包（淨重貳點壹肆公克）沒收銷燬之，包裝袋玖個沒收。
    事      實
一、乙○○前因妨害自由案件，經原法院於民國（下同）八十九年五月九日，以八十
    九年度訴字第七二號判處有期徒刑三月，於八十九年七月十九日易科罰金執行完
    畢。其明知海洛因係管制之第一級毒品，竟基於概括之犯意，自九十一年七月間
    某日起至九十一年七月十日止，在其位於南投縣南投市漳興里興和巷二十九號之
    住處，連續將約一顆綠豆大數量之海洛因無償轉讓予吳國沛施用約計三次。嗣於
    九十一年七月十五日下午十六時許，在其所騎乘之機車置物箱查獲夾鍊袋四個、
    鏟子一支、電子磅秤一台及乙○○身上所攜帶之皮夾及上開住處內起出第一級毒
    品海洛因九包（淨重二點一四公克，包裝重二點六九公克），因而循線知悉上情
    。
二、案經內政部警政署保安警察第三總隊第一大隊報請臺灣南投地方法院檢察署檢察
    官偵查起訴。
    理      由
一、訊據上訴人即被告（下稱被告）乙○○矢口否認有何轉讓第一級毒品之犯行，辯
    稱：伊沒有轉讓毒品，係自己施用，證人吳國沛之尿液未驗出嗎啡之反應，且被
    告無巨大財力，不可能平白無故連續贈與毒品予吳國沛，吳國沛所供係配合警方
    要求。伊並未轉讓毒品予吳國沛，於偵查中，伊以為只會送觀察勒戒，才配合吳
    國沛筆錄而承認轉讓毒品之事實云云。經查，被告於原審審理時雖以前詞置辯，
    惟於臺灣南投地方法院檢察署檢察官偵查中則自陳：吳國沛自今年七月初開始向
    伊索求海洛因，伊每次均贈與吳國沛少許，最後一次係在七月十日左右，在伊住
    家附近，以夾鍊袋包裝云云，核與證人吳國沛於警訊中證稱：伊係自八十四年三
    月份左右開始吸食海洛因，最後一次係在七月十日左右，約三至四天吸食一次，
    份量約一顆綠豆大小，置於香菸內點燃後吸食，伊係因聽聞乙○○有吸食毒品，
    而至乙○○家中向乙○○索取，共要了三次，三次均由乙○○免費提供等語（見
    偵查卷第十六頁背面、第十七頁），二人對於轉讓海洛因之時間、地點、情節及
    無給付對價之供述，互核一致。查證人吳國沛與被告既無任何素怨或糾紛，自無
    隨意設詞構陷被告之理，雖於原審審理時改稱：伊於警訊中供述之內容是為配合
    警方，而查獲當時伊係找被告乙○○洽談合作販賣椰子一事云云，然依原審當庭
    勘驗證人吳國沛之警訊筆錄，證人吳國沛於警訊錄音帶所陳述與警訊筆錄記載相
    符，詢問之員警採一問一答之方式，先詢問證人，證人回答後始記明筆錄，證人
    即當時查獲本件並製作上開證人吳國沛筆錄之警員黃瑞慶於原審審理時結證稱：
    「當時被告不在他家，他都是騎乘機車隨處移動，當時搜索票內容中得對被告所
    騎乘之機車進行搜索，當時我們是在椰子店那邊發現被告，依搜索票之內容，對
    被告之機車進行搜索，當時被告拿他的皮夾要跟我們核對他的身份，後來被告的
    皮夾內掉出一包海洛英，我們並在被告之機車內查獲夾鍊袋、鏟子及電子磅秤。
    我們在被告皮包內查獲七包海洛英，在被告家中抽屜發現二包海洛英。吳國沛是
    他自己打電話來，不是我們打電話叫他來的，當時是吳國沛自己到被告家中的，
    我們發現犯行後，才請吳國沛一併到所說明案情，當時被告家有被告及被告之父
    母親在，吳國沛當時不在場，在搜索同時，吳國沛共打三通電話給被告，前兩通
    電話都是我接的，我當時跟吳國沛說被告在忙，請他等一下再打，後來吳國沛又
    打了第三通電話，也是我接的，可是接通電話同時，我發現吳國沛當時就站在被
    告家門口了，撥打電話的人當時直接邊打電話邊走進來，我問他有何事，他說他
    在難過，要跟乙○○要些東西。對被告做筆錄時，並沒有說只是勒戒而已，吳國
    沛筆錄，我們是現場錄音錄影方式製作筆錄，我們當時是一問一答方式，讓當事
    人自由陳述，我並對當事人進行確認之後才記明筆錄。當時我是在我們警局密閉
    式的偵訊室內詢問吳國沛，並且我有將門關上，避免雜訊干擾，當時被告在我們
    辦公室內，不在偵訊室內。我們警局拘留室跟偵訊室是無隔離的，但我幫吳國沛
    製作筆錄時，被告在我們的辦公室，我幫吳國沛製作完筆錄後，要再幫被告製作
    筆錄時，被告不願接受夜間訊問，我才會將他關在拘留室。但當我將乙○○關在
    拘留室時，吳國沛已經做完筆錄，我將其帶回辦公室，並對其採尿及指紋、照相
    後，我們就讓他回去了。吳國沛跟被告僅有我們在將他們帶回警局的這一段時間
    有同車而已，其他時間都沒在一起。製作乙○○筆錄之時間與吳國沛所製作之時
    間跟其餘庭訊中所述詢問之次序並不相符。係當時我們同事先對被告詢問是否願
    接受夜間詢問，被告答稱不願意，我請我同事製作被告不願接受夜間詢問之筆錄
    ，而我則去製作吳國沛之筆錄」等語屬實，又證人吳國沛亦於原審審理時供稱未
    遭受刑求脅迫，業據其自承在卷，則綜合當庭所勘驗之警訊錄音帶及證人吳國沛
    與黃瑞慶證述之內容，足認證人吳國沛於警訊中之證詞係在其自由意思下而為，
    是其上開證言，應堪採信。雖證人吳國沛嗣於原審審理時改稱前情，乃係事後迴
    護被告之詞，不足採信。此外復有當場查獲疑似海洛因之白粉九包，經送請法務
    部調查局鑑驗後，該送驗物均含有第一級毒品海洛因成分（合計淨重二點一四公
    克，包裝重二點六九公克），純度為百分之二十七點三六，純質淨重零點五九公
    克，有法務部調查局九十一年八月十九日調科壹字第九七０００一七九七號鑑定
    通知書在卷可稽；又依人體一日當中施用海洛因最大限量鹽酸海洛因的般量為每
    四小時五至十毫克，最低致死量為二百毫克（若單次使用超過此量即有致命之可
    能性，行政院衛生署管制藥品管理局九十一年六月十三日管檢字第一０七００四
    號函參酌），則以扣案之海洛因純度為百分之二十七點三六之比例加以推算，最
    低致死量為約零點捌柒公克之海洛因（一公克等於一千毫克），則依扣案之被告
    查獲時之分裝的海洛因九包之數量，其中從其隨身攜帶之皮包內查獲七包（另二
    包係在其住處查獲）之海洛因量，依上開推算，以查獲之數量加以施用，其早有
    危害生命健康並有致死，其辯稱僅供其一人所施用，顯不可採。綜上所述，被告
    轉讓毒品之犯行，已臻明確，被告犯行堪予認定。又被告另辯稱證人吳國沛之尿
    液僅隔五日，未有嗎啡陽性反應乙節，足證其所述之證據力不足云云，惟依該受
    檢驗者於被採集尿液時，若有施用毒品之陽性反應，往前推四十八小時內，應有
    施用海洛因之醫學常識相違，故不可採信，此有附卷行政院衛生署七十四年十二
    月二十四日衛署藥字第五七一０九０號函可參，併此敘明。
二、核被告所為，係犯毒品危害防制條例第八條第一項之轉讓第一級毒品罪，被告連
    續轉讓前持有第一級毒品之低度行為應為轉讓第一級毒品之高度行為所吸收，不
    另論罪。被告所為多次轉讓第一級毒品海洛因之行為，時間緊接，觸犯構成要件
    相同之罪名，顯係基於概括犯意為之，為連續犯，應依刑法第五十六條之規定各
    論以一罪，並加重其刑。又被告前因妨害自由案件，經原法院以八十九年度訴字
    第七二號判處有期徒刑三月，嗣於八十九年七月十九日易科罰金執行完畢（有臺
    灣南投地方法院檢察署刑案資料查註紀錄表及臺灣高等法院被告全國前案紀錄表
    附卷可按），仍不知悔改，又於五年內再犯本案之罪，係屬累犯，應依刑法第四
    十七條之規定，遞加重其刑。原審對於被告予以論罪科刑，固非無見，惟查包裝
    袋九個係供犯罪所用之物，應依該條例第十九條第一項予以宣告沒收，而原審依
    該條例第十八條第一項前段予以沒收銷燬，即有未合，被告上訴否認犯罪，指摘
    原判決不當，雖無足取，然原判決既有上述可議之處，即屬無可維持，仍應由本
    院將原判決予以撤銷改判。爰審酌被告品行、犯罪動機、手段、所生危害、施用
    毒品次數及犯後態度尚稱良好等一切情狀，量處有期徒刑壹年貳月，又公訴人雖
    於審理中具體求刑三年，惟經審酌上情，認諭知主文第二項所示之刑，已足資懲
    戒，併此敘明。另扣案之海洛因九包（淨重二‧一四公克），係第一級毒品，有
    上開鑑定通知書在卷可憑，爰依毒品危害防制條例第十八條第一項前段之規定，
    沒收銷燬之。又包裝袋九個係供犯罪所用之物，應依該條例第十九條第一項之規
    定予以宣告沒收。另扣得之夾鍊袋四個、電子磅秤一台及鏟子一支，被告否認為
    其所有，亦非專供其轉讓毒品所用之物，且查無積極證據證明上開物品即為被告
    所有專供轉讓毒品所用，爰不予宣告沒收，附此敘明。
三、據上論斷，應依刑事訴訟法第三百六十九條第一項前段、第三百六十四條、第二
    百九十九條第一項前段，毒品危害防制條例第八條第一項，第十八條第一項前段
    、第十九條第一項，刑法第十一條前段、第五十六條、第四十七條，判決如主文
    。
本案經檢察官甲○○到庭執行職務。
中      華      民      國      九十二   年       八      月   二十六   日
                                    臺灣高等法院臺中分院刑事第九庭
                      審判長法  官  陳  筱  珮
                                                法  官  趙  春  碧
                                                法  官  吳  重  政
右正本證明與原本無異。
如不服本判決應於收受送達後十日內向本院提出上訴書狀，其未敘述上訴之理由者並
得於提起上訴後十日內向本院補提理由書（均須按他造當事人之人數附繕本）。
                                                書記官  林  育  德
中      華      民      國      九十二   年       八      月   二十八   日
附錄：
毒品危害防制條例第八條第一項
轉讓第一級毒品者，處一年以上七年以下有期徒刑，得併科新台幣一百萬元以下罰金
。
                                                                        Ｉ


司法院資訊處製作；財團法人民間司法改革基金會備份。
